【裁判字號】    97,簡上,317
【裁判日期】    971128
【裁判案由】    清償債務
【裁判全文】
臺灣臺北地方法院民事判決             97年度簡上字第317號
上  訴  人  慶豐商業銀行股份有限公司
法定代理人  劉土金
訴訟代理人  甲○○
被  上訴人  顧定軒律師（即陳玫君之破產管理人）
上當事人間請求清償債務事件，上訴人對於民國97年4 月22日本
院97年度北簡字第8187號第一審判決提起上訴，本院於97年11月
19日言詞辯論終結，判決如下：
    主  文
上訴駁回。
第二審訴訟費用由上訴人負擔。
    事  實  及  理  由
一、按當事人喪失訴訟能力或法定代理人死亡或其代理權消滅者
    ，訴訟程序在有法定代理人或取得訴訟能力之本人，承受其
    訴訟以前當然停止，民事訴訟法第170 條定有明文。又該條
    所定之承受訴訟人，於得為承受時，應即為承受之聲明，同
    法第175 條第1 項規定甚詳。本件原告法定代理人原為乙○
    ○，嗣於審理中變更為劉土金，並聲明承受訴訟，有行政院
    金融監督管理委員會函文在卷可佐，經核與前開規定相符，
    是其聲明承受訴訟，即屬適法。
二、按簡易訴訟程序之第二審為訴之變更，非經他造同意，不得
    為之，但擴張或減縮應受判決事項之聲明，不在此限，民事
    訴訟法第436 條之一第3 項、第446 條第1 項、第255 條第
    1項第3款定有明文。本件上訴人於原審依信用卡消費法律關
    係，訴請被上訴人給付信用卡消費款新臺幣（下同）127728
    元，及「自民國96年7 月19日起至清償日止，按年息19.71%
    計算之利息」，嗣於97年5 月9 日上訴狀中，就上開利息部
    分變更聲明為請求被上訴人給付「自96年7 月19日起至97年
    1 月24日止，按年息百分之5 計算之利息」，核其情形係屬
    減縮應受判決事項之聲明，於法自無不合，合先敘明。
三、上訴人起訴主張：訴外人陳玫君於民國85年10月14日，向原
    告申請信用卡，並領用卡號0000000000000000號信用卡使用
    ，依約被告即得於原告之特約商店記帳消費，並應於各期繳
    款截止日前向原告全部清償或以循環信用方式繳付最低應繳
    金額，逾期清償者，除喪失期限利益視同全部到期外，應另
    給付原告按年息19.71%計算之利息，截至96年6 月30日止，
    陳玫君累計積欠信用卡消費款127728元。爰基於信用卡消費
    法律關係。訴請陳玫君給付上開金額，及自96年7 月19日起
    至清償日止，按年息19.71%計算之利息。又被告係陳玫君之
    破產管理人，自應向被告起訴等情。經原審判決駁回上訴人
    之訴，茲不服原判決，提起本件上訴。除援用於原審之主張
    及陳述外，並於本院補陳︰破產法第99條固然規定，破產債
    權非依破產程序不得行使。惟此係指破產債權不得強制執行
    ，應依破產程序分配受償，並非謂破產債權人不得進行訴訟
    程序，以取得執行名義等語。聲明：（一）原判決廢棄。（
    二）被上訴人應給付上訴人127728元，及自96年7 月19日起
    至97年1 月24日止，按年息百分之5 計算之利息。
四、被上訴人則以：上訴人前開債權應依破產程序請求，不得提
    起本件訴訟等語，資為抗辯。並於原審聲明駁回上訴人之訴
    。經原審判決上訴人敗訴後，上訴人不服原判決，提起本件
    上訴。並均援用於原審之主張及陳述外。聲明︰上訴駁回。
五、按對於破產人之債權，在破產宣告前成立者，為破產債權。
    破產法第98條前段。次按破產債權非依破產程序，不得行使
    ，破產法第99條定有明文。是破產債權之範圍，如何申報，
    何時依何種方法、順序及比例就破產財團之財產而為分配，
    悉依破產法規定之程序為之，俾各破產債權人獲得平等之清
    償，以實現債務人之財產為全體債權人債權總擔保之原則，
    該破產債權人應祇可依破產程序行使其債權以受清償，殊無
    再另以訴訟方法或其他非訟程序行使其權利之餘地。最高法
    院著有91年度台抗字第457 號裁判要旨可資參照。如債權人
    就破產債權訴請清償，即屬欠缺權利保護要件。
六、經查，台灣士林地方法院（下稱士林地院）於97年1 月24日
    ，以96年度破字第69號裁定宣告陳玫君破產乙節，為兩造所
    不爭執，並經本院調取士林地院上開卷宗核閱屬實。已徵陳
    玫君自97年1 月24日起為破產人。次查，上訴人上開債權成
    立在陳玫君受破產宣告以前乙情，為兩造所不爭執，並有原
    告提出之明細表在卷可按，亦堪認定。足徵上訴人上開債權
    屬於破產債權。則依前開說明，上訴人上開債權既屬破產債
    權，即應依破產程序行使，如訴請清償，即屬欠缺權利保護
    要件。至上訴人另主張已申報破產債權，卻未受分配云云，
    縱認屬實，亦核與本件訴訟無關，故不予審認，併此敘明。
七、綜上所述，上訴人本於信用卡消費法律關係，訴請被上訴人
    給付信用卡消費款，及其遲延利息，為無理由。從而，原審
    判決駁回上訴人之訴，並無違誤。上訴意旨指摘原判決不當
    ，求予廢棄改判，為無理由，應予駁回。
八、本件事證已臻明確，兩造其餘攻擊防禦方法，核與本件判決
    結果，不生影響，爰不逐一論述，併此敘明。
九、據上論結，本件上訴為無理由，依民事訴訟法第436 條之1
    第3 項、第449 條第1 項、第2項、第78條，判決如主文。
中    華    民    國    97    年    11    月    28    日
                          臺灣臺北地方法院民事第二庭
                              審判長法  官  朱漢寶
                                    法  官  陳雯珊
                                    法  官  黃呈熹
以上正本係照原本作成。
本判決不得上訴。
中    華    民    國    97    年    11    月    28    日
                                    書記官  傅美蓮


司法院資訊處製作；財團法人民間司法改革基金會備份。
